【裁判字號】    99,訴,916
【裁判日期】    991209
【裁判案由】    毒品危害防制條例
【裁判全文】
臺灣基隆地方法院刑事判決               99年度訴字第916號
公  訴  人  臺灣基隆地方法院檢察署檢察官
被      告  黃英源
上列被告因違反毒品危害防制條例案件，經檢察官提起公訴（99
年度毒偵字第1951號），因被告所犯為死刑、無期徒刑、最輕本
刑為3 年以上有期徒刑或高等法院管轄第一審案件以外之罪，且
於準備程序進行中，被告先就被訴事實為有罪之陳述，經本院合
議庭裁定進行簡式審判程序，判決如下：
    主  文
黃英源施用第一級毒品，累犯，處有期徒刑陸月，如易科罰金，
以新台幣壹仟元折算壹日。
    事  實
一、黃英源前因施用毒品案件，經觀察、勒戒後，因認無繼續施
    用毒品之傾向，於民國92年12月12日執行完畢釋放，並經臺
    灣基隆地方法院檢察署檢察官以92年度毒偵字第840 號不起
    訴處分；次因於觀察、勒戒執行完畢釋放後5 年內施用第一
    級毒品案件，經前開檢察署檢察官以93年度毒偵字第959 號
    提起公訴，本院以93年度訴字第395 號判決判處有期徒刑7
    月確定，於94年4 月20日因縮刑期滿執行完畢（就本案不構
    成累犯）；復因施用第二級毒品案件，經本院以94年度易字
    第303 號判決判處有期徒刑4 月確定，於95年2 月17日因縮
    刑期滿執行完畢；又因施用第一、二級毒品案件，經本院以
    95年度訴字第660 號判決判處有期徒刑8 月、5 月，應執行
    有期徒刑11月，其中關於施用第二級毒品部分判決確定，而
    施用第一級毒品部分，經臺灣高等法院以96年度上訴字第
    289 號判決撤銷原判決，判處有期徒刑1 年2 月確定；另因
    竊盜案件，經本院以96年度基簡字第305 、492 號判決分別
    判處有期徒刑5 月、6 月確定，再由本院依據中華民國96年
    罪犯減刑條例之規定，就上開95年度訴字第660 號、96年度
    上訴字第289 號、96年度基簡字第305 、492 號判決所科之
    刑，以96年度聲減字第1138號裁定分別減刑，並就95年度訴
    字第660 號及96年度上訴字第289 號判決所科之刑經減刑後
    之刑，定應執行有期徒刑9 月，就96年度基簡字第305 、
    492 號判決所科之刑經減刑後之刑，定應執行有期徒刑5 月
    ；再因施用第一級毒品及竊盜案件，經本院以96年度訴字第
    493 號判決判處刑責，定應執行有期徒刑1 年8 月確定，與
    前揭96年度聲減字第1138號裁定所定之執行刑接續執行，於
    98年8 月4 月假釋出監。復因施用第一級毒品案件，經本院
    以99年度訴字第726 號判決判處有期徒刑7 月確定（尚未執
    行完畢）。
二、詎黃英源仍未戒除毒癮惡習，於99年8 月29日上午10時許，
    在位於基隆市○○路與深澳坑路口加油站之公廁內，以將第
    一級毒品海洛因置放於注射針筒內，加水混合後注射手臂血
    管之方式，施用第一級毒品。嗣其因竊盜案件，於99年8 月
    30日上午10時許，在基隆市○○區○○路428 號為警查獲，
    其於所為上開施用第一級毒品犯行為警查悉前，主動向警坦
    承犯行，並願接受裁判，另經警採集其尿液檢體送驗後，始
    悉上情。
三、案經基隆市警察局第二分局報請臺灣基隆地方法院檢察署檢
    察官偵查起訴。
    理  由
壹、程序事項
    被告黃英源所犯者非為死刑、無期徒刑、最輕本刑為3 年以
    上有期徒刑之罪或高等法院管轄第一審案件，其於準備程序
    進行中，先就被訴事實為有罪之陳述，經告知其簡式審判程
    序之旨，並聽取公訴人、被告之意見後，本院合議庭依刑事
    訴訟法第273 條之1 第1 項之規定，裁定由受命法官獨任以
    簡式審判程序進行本案之審理。
貳、實體事項
一、事實認定部分
    上開事實，業據被告於警詢及本院審理時坦承不諱，且被告
    為警採集之尿液檢體經送臺灣尖端先進生技醫藥股份有限公
    司檢驗，確呈海洛因代謝物嗎啡之陽性檢驗結果，此有該公
    司99年9 月15日出具之濫用藥物檢驗報告及基隆市警察局第
    二分局偵辦毒品案件尿液檢體對照表附卷可稽，足認被告之
    自白與事實相符，本件事證明確，被告犯行應堪認定。
二、論罪科刑部分
（一）按毒品危害防制條例於92年7 月9 日修正公布，自93年1
      月9 日施行，其中第20條、第23條將施用毒品之刑事處遇
      程序，區分為「初犯」、「5 年內再犯」及「5 年後再犯
      」，依其立法理由之說明：「初犯」，經觀察、勒戒或強
      制戒治後，應為不起訴處分或不付審理之裁定；經觀察、
      勒戒或強制戒治執行完畢釋放後，「5 年內再犯」者，因
      其再犯率甚高，原實施之觀察、勒戒及強制戒治既已無法
      收其實效，爰依法追訴或裁定交付審理，至於經觀察、勒
      戒或強制戒治執行完畢釋放後，「5 年後再犯」者，前所
      實施之觀察、勒戒或強制戒治已足以遮斷其施用毒品之毒
      癮，為期自新及協助其斷除毒癮，仍適用「初犯」之規定
      ，先經觀察、勒戒或強制戒治之程序，從而，僅限於「初
      犯」及「5 年後再犯」2 種情形，始應先經觀察、勒戒或
      強制戒治程序，倘被告於5 年內已再犯，經依法追訴處罰
      ，縱其第3 次（或第3 次以上）再度施用毒品之時間，在
      初犯經觀察、勒戒或強制戒治執行完畢釋放5 年以後，已
      不合於「5 年後再犯」之規定，且因已於「5 年內再犯」
      ，顯見其再犯率甚高，原實施觀察、勒戒或強制戒治，已
      無法收其實效，應依該條例第10條處罰（最高法院95年第
      7 次、97年第5 次刑事庭會議決議可資參照）。本件被告
      前因施用毒品案件，經觀察、勒戒後，因認無繼續施用毒
      品之傾向，於92年12月12日執行完畢釋放，並經前開檢察
      署檢察官以92年度毒偵字第840 號不起訴處分；次因於觀
      察、勒戒執行完畢釋放後5 年內施用第一級毒品案件，經
      前開檢察署檢察官以93年度毒偵字第959 號提起公訴，本
      院以93年度訴字第395 號判決判處有期徒刑7 月確定；復
      因施用第二級毒品案件，經本院以94年度易字第303 號判
      決判處有期徒刑4 月確定；又因施用第一、二級毒品案件
      ，經臺灣高等法院及本院分別以96年度上訴字第289 號及
      95年度訴字第660 號判決判處有期徒刑1 年2 月及5 月確
      定；再因施用第一級毒品案件，經本院以96年度訴字第
      493 號判決判處有期徒刑9 月確定；另因施用第一級毒品
      案件，經本院以99年度訴字第726 號判決判處有期徒刑7
      月確定，此有臺灣高等法院被告前案紀錄表在卷可稽，是
      被告於所受觀察、勒戒執行完畢釋放後5 年內已再犯，且
      經依法追訴處罰，足認原實施觀察、勒戒無法收其實效，
      縱被告本次犯行係於所受觀察、勒戒執行完畢釋放後5 年
      後所為，揆諸首揭說明，仍不合於毒品危害防制條例第20
      條第3 項規定之「5 年後再犯」，且因被告係於「5 年內
      再犯」，顯見其再犯率甚高，即應依法處罰。
（二）核被告所為，係犯毒品危害防制條例第10條第1 項之施用
      第一級毒品罪。被告持有第一級毒品海洛因以供施用，持
      有之低度行為應為施用之高度行為所吸收，不另論罪。
（三）被告曾受如事實欄所載之徒刑執行完畢，此有臺灣高等法
      院被告前案紀錄表在卷供參，其受徒刑之執行完畢，再為
      本件施用第一級毒品犯行，係於5 年以內故意再犯有期徒
      刑以上之罪，為累犯，應依刑法第47條第1 項之規定加重
      其刑。
（四）被告於99年8 月30日上午10時許，在基隆市○○區○○路
      428 號，因竊盜案件為警查獲後，被告於所為前開施用第
      一級毒品之犯行為警發覺前，自行向警坦承犯罪，並願接
      受裁判，此有被告警詢筆錄及基隆市警察局第二分局99年
      10月20日基警二分偵字第0990263520號刑事案件報告書供
      參，堪認被告所為已該當自首之要件，因被告確有悔悟之
      心，爰就被告所為本件犯行，依刑法第62條前段之規定減
      輕其刑，並先加後減之。
（五）爰審酌被告經觀察、勒戒及刑罰矯治後，竟未戒除毒癮之
      惡習，而再三施用毒品，顯認缺乏戒斷決心，然其所為僅
      屬戕害自身之行為，未侵犯其他法益，且於警詢及本院審
      理時坦認犯行，犯後態度尚屬良好等一切情狀，量處如主
      文所示之刑，並諭知易科罰金之折算標準。
據上論斷，應依刑事訴訟法第273 條之1 第1 項、第299 條第1
項前段，毒品危害防制條例第10條第1 項、第23條第2 項，刑法
第11條前段、第47條第1 項、第62條前段、第41條第1 項前段，
判決如主文。
本案經檢察官周懷廉到庭執行職務。
中    華    民    國    99    年    12    月    9     日
                  刑事第三庭法    官  邰婉玲
以上正本證明與原本無異。
如不服本判決應於收受送達後10日內向本院提出上訴書狀，並應
敘述具體理由；其未敘述上訴理由者，應於上訴期間屆滿後20日
內向本院補提理由書（均須按他造當事人之人數附繕本）「切勿
逕送上級法院」。
中    華    民    國    99    年    12    月    9     日
                            書 記 官  王惠萍
附錄論罪法條：
毒品危害防制條例第10條第1 項
施用第一級毒品者，處 6 月以上 5 年以下有期徒刑。

司法院資訊處製作；財團法人民間司法改革基金會備份。
